【裁判字號】    89,判,2949
【裁判日期】    891019
【裁判案由】    營業稅
【裁判全文】
最  高  行  政  法  院  判  決                  八十九年度判字第二九四九號
    原      告  國官小客車租賃股份有限公司
    代  表  人  甲○○○
    被      告  嘉義縣稅捐稽徵處
    代  表  人  林海宗
右當事人間因營業稅事件，原告不服財政部中華民國八十八年七月九日台財訴第00
0000000號再訴願決定，提起行政訴訟。本院判決如左：
    主  文
原告之訴駁回。
訴訟費用由原告負擔。
    事  實
緣原告自民國八十五年一月起至同年十二月止，受理信用卡消費者刷卡，消費額計新
台幣（以下同）三、八五六、七三○元（含稅），惟僅開立統一發票及申報銷售額三
七七、○七三元（未含稅），繳納營業稅一八、八四五元，涉嫌未依營業稅法第三十
二條規定開立統一發票，且未依同法第三十五條規定期限內辦理申報銷售額三、四六
○、八○三元（含稅）及繳納營業稅，案經嘉義縣財稅警聯合執行小組查獲，移由被
告審理核定原告漏報銷售額及逃漏營業稅違章成立，被告除據以發單補徵營業稅額一
六四、八○○元外，並依營業稅法第五十一條第三款規定，按其所漏稅額處以五倍罰
鍰計八二四、○○○元。原告不服，申請復查，未獲變更，提起訴願、再訴願，遞遭
決定駁回，遂提起行政訴訟，茲摘敘兩造訴辯意旨如次：
原告起訴意旨略謂：一、原告檢附之信用卡簽帳單其真實性一直受到被告及受理訴願
、再訴願機關懷疑，原告為了檢附該項證明，除重行向「聯合刷卡中心」申請全部明
細資料，並將簽帳單正本逐一編號附於每張明細表後面，以便受理行政救濟機關可以
清楚查閱。上述機關理應審慎處理原告提示之證物，卻用懷疑心態不予求證。又嘉義
機場之飛機航線僅台北、金門、馬公三線，馬公、金門班次少，且皆為辦理旅行團之
旅行社包辦，而飛往台北機票單價固定，簽帳刷卡之總金額為機票單價之倍數，分毫
不差，如何造假。二、被告對財政部八十二年三月二十七日台財稅第八二一四八一九
三七號函釋意旨誤解：１被告專注於函釋文詞中之處理過程而忽略其主要精神。２法
律之前人人平等，同樣賣機票，為何只有旅行業者可以免開立機票價款之統一發票，
免徵一部分之營業稅，其他人賣機票則要？社會上買機票搭飛機之人除了拿到機票外
，有誰另外拿到「代收轉付收據」？換句話說，只要拿得到空白「代收轉付收據明細
表」，且懂得在申報營業稅時編製「代收轉付收據明細表」，便可免開立銷售機票價
款之統一發票，僅開立其價差或佣金收入即可。稽徵機關不思如何輔導納稅義務人如
何取得該明細表，及如何正確申報繳納營業稅，卻讓台北市旅行同業公會享有「統一
印製」及「專賣權」，顯然有失職守。３營業稅法第一條、第三條第一項、第三十二
條第一項前段及第四十三條第一項第四款、第五款規定，人人皆應受其規範，銷售同
類貨物其法律之適用亦應人人皆同。銷售機票非一般貨物（因機票本身含有營業稅額
），財政部應係針對此一因素方有八十二年三月二十七日台財稅第00000000
0號之函釋，因此銷售該函所列貨物（機票）其稅賦應人人公平一致，請判決撤銷一
再訴願決定及處分等語。
被告答辯意旨略謂：一、查原告自八十五年一月起至同年十二月止受理信用卡消費者
刷卡消費，銷售額計三、八五六、七三○元，惟僅開立統一發票及申報銷售額三九五
、九二七元（此部分據原告八十六年十二月二十七日談話筆錄稱係代售機票收付價款
之差額，即手續費），繳納營業稅一八、八四五元，涉嫌短漏報銷售額三、四六○、
八○三元，核有違反營業稅法第三十二條及第三十五條等規定，案經嘉義縣財稅警聯
合執行小組查獲，檢送查核表及查核清冊等移經被告審理違章成立，除發單補徵營業
稅一六四、八○○元外，並依營業稅法第五十一條第三款規定就其短報、漏報銷售額
按所漏稅額一六四、八○○元處五倍罰鍰計八二四、○○○元（計至百元止），於法
並無不合，復查決定予以維持及一再訴願決定遞予駁回其訴，亦均無違誤。二、查我
國對旅行業之設立，係採許可主義，並以條例明定其業務範圍以為規範，此由發展觀
光條例第二十一條規定：「經營旅行業者，應先向中央觀光主管機關申請核准，並依
法辦理公司登記後，發給旅行業執照，始得開業。」及第二十二條規定：「旅行業，
業務範圍如左：一、接受委託代售海、陸、空運輸事業之客票或代旅客購買客票．．
．」等，即可窺知，顯見銷售機票為旅行業特許之營業範圍，非謂任何營業人銷售機
票即應視為已從事一部分之旅行業。次查，財政部八十二年三月二十七日台財稅第0
00000000號及八十八年八月三十一日台財稅第000000000號等函釋
略謂：航空公司銷售機票與旅行業者，應按實際售價開立購票證明單，交付旅行業者
，而該證明單復應載明機票票號、實售價款及買受人名稱，以供稽徵機關查核；另旅
行業者售票與客戶（包括一般旅行業者及下游旅行業者）時，亦應按實際售價開立旅
行業收據（國際航線為旅行業代收轉付收據）予客戶。旅行業嗣後再按月就其收付價
款差額彙總開立手續費收入之二聯式統一發票（國際航線尚須編製代收轉付收據明細
表），併同營業人使用統一發票明細表按期報繳營業稅。揆其意旨，業已明文函釋其
適用對象限「旅行業」，即已排除其他行業之適用。本案原告為一小客車租賃業，其
既非旅行業，是縱有銷售機票之營業行為，亦與一般營業人銷售貨物之營業行為無異
，自乃應依營業稅法第三十二條規定開立統一發票及依同法第三十五條規定申報銷售
額，而無上開函釋就差額開立發票併同申報營業稅之適用，殆無爭議。三、原告登記
之營業項目為：「一、小客車租賃業務。二、有關業務之經營及轉投資。」卻主張八
十五年受理之信用卡消費金額，全數為銷售機票收入，除有違常理外，實令人對所檢
附之信用卡簽帳單其真實性產生合理之懷疑，況該等簽帳單既無法顯示飛機航線（班
機起訖地點）、票號及實售價款，自無從據以認定該刷卡消費即為銷售機票收入，從
而被告不予採認，認事用法，並無不合。四、基上所述，原告既非旅行業者，其銷售
機票，核與一般營業人銷售貨物之營業行為無異，自屬營業稅法第一條規定應課徵營
業稅之範疇，其既有未依規定開立統一發票及申報繳納營業稅之事實，核已構成同法
第五十一條第三款所定處罰要件，被告據為補稅裁罰處分，於法並無不合。況被告對
類此案件，均秉持相同之處理原則，無一例外，倘僅因原告執詞爭訟，即遽爾變更原
處分，如此，對其他依法申准設立之旅行業者，又有何公平正義可言？訴狀所為各點
主張，無非原告一己之見，顯不足採，請予駁回，以維稅政等語。
    理  由
按「在中華民國境內銷售貨物或勞務及進口貨物，均應依本法規定課徵營業稅。」、
「將貨物之所有權移轉與他人，以取得代價者，為銷售貨物。」、「營業人銷售貨物
或勞務，應依本法營業人開立銷售憑證時限表規定之時限，開立統一發票交付買受人
．．．。」、「營業人除本法另有規定外，不論有無銷售額，應以每二個月為一期，
於次期開始十五日內，填具規定格式之申報書，檢附退抵稅款及其他有關文件，向主
管稽徵機關申報銷售額、應納或溢付營業稅額。其有應納營業稅額者，應先向公庫繳
納後，檢同繳納收據一併申報。」、「營業人有左列情形之一者，主管稽徵機關得依
照查得之資料，核定其銷售額及應納稅額並補徵之：一、．．．四、短報、漏報銷售
額者。五、漏開統一發票或於統一發票上短開銷售額者。」及「納稅義務人，有左列
情形之一者，除追繳稅款外，按所漏稅額處一倍至十倍罰鍰，並得停止其營業：一、
．．．三、短報或漏報銷售額者。」分別為營業稅法第一條、第三條第一項、第三十
二條第一項前段、第三十五條第一項、第四十三條第一項第四款、第五款及第五十一
條第三款所明定。本件原告自八十五年一月起至同年十二月止，受理信用卡消費者刷
卡，消費額計三、八五六、七三○元（含稅），惟僅開立統一發票及申報銷售額三七
七、○七三元（未含稅），繳納營業稅一八、八四五元，涉嫌未依營業稅法第三十二
條規定開立統一發票，且未依同法第三十五條規定期限內辦理申報銷售額三、四六○
、八○三元（含稅）及繳納營業稅，案經嘉義縣財稅警聯合執行小組查獲，移由被告
審理核定原告漏報銷售額及逃漏營業稅違章成立，被告除據以發單補徵營業稅額一六
四、八○○元外，並按其所漏稅額處以五倍罰鍰計八二四、○○○元。原告不服，以
其雖非旅行社，確實兼營代售機票業務賺取佣金，並與旅行社訂立合約，均開立佣金
收入之發票繳納營業稅，被告以其全年刷卡金額列為營業收入，認定漏開統一發票，
逃漏營業稅，顯不合理云云，申經被告復查決定，以原告所主張刷卡金額全部係代收
轉付之金額（刷卡金額三、八五六、七三○元扣減八十六年四月二十二日自動補報補
繳金額三九五、七三○元，餘為三、四六○、八○三元），顯與財政部七十七年六月
二十八日台財稅第七七○六五八四一一號函發布修正營業稅法實施注意事項第三點及
財政部八十二年三月二十七日台財稅第000000000號函核釋航空公司及旅行
業者銷售國際航線機票開立憑證作業有關規定不符，遂駁回原告復查之申請。原告仍
不服，循序起訴主張：原告已重行向「聯合刷卡中心」申請全部明細資料，並將簽帳
單正本逐一編號附於每張明細表後面。嘉義機場之飛機航線僅台北、金門、馬公三線
，馬公、金門班次少，且皆為辦理旅行團之旅行社包辦，而飛往台北機票單價固定，
簽帳刷卡之總金額為機票單價之倍數，分毫不差，不可能造假。被告僅專注於財政部
八十二年三月二十七日台財稅第000000000號函釋文詞中之處理過程而忽略
其主要精神，且法律之前人人平等，同樣賣機票，為何只有旅行業者可以免開立機票
價款之統一發票，免徵一部分之營業稅，其他人賣機票則要？換句話說，只要拿得到
空白「代收轉付收據明細表」，且懂得在申報營業稅時編製「代收轉付收據明細表」
，便可免開立銷售機票價款之統一發票，僅開立其價差或佣金收入即可。稽徵機關不
思如何輔導納稅義務人如何取得該明細表，及如何正確申報繳納營業稅，卻讓台北市
旅行同業公會享有「統一印製」及「專賣權」，顯然有失職守。又銷售機票非一般貨
物（因機票本身含有營業稅額），財政部應係針對此一因素方有八十二年三月二十七
日台財稅第000000000號之函釋，因此銷售該函所列貨物（機票）其稅賦應
人人公平一致等語。經查，財政部八十二年三月二十七日台財稅第00000000
0號及八十八年八月三十一日台財稅第000000000號函釋意旨略謂：「航空
公司銷售機票與旅行業者，應按實際售價開立購票證明單，交付旅行業者，而該證明
單復應載明機票票號、實售價款及買受人名稱，以供稽徵機關查核；另旅行業者售票
與客戶（包括一般旅行業者及下游旅行業者）時，亦應按實際售價開立旅行業收據（
國際航線為旅行業代收轉付收據）予客戶。旅行業嗣後再按月就其收付價款差額彙總
開立手續費收入之二聯式統一發票（國際航線尚須編製代收轉付收據明細表），併同
營業人使用統一發票明細表按期報繳營業稅。」原告為一小客車租賃業，其登記之營
業項目為：「一、小客車出租業。二、有關業務之經營及轉投資。」已與上開函釋之
適用對象僅限於「旅行業」之規定不符。況原告既為小客車出租業，卻主張八十五年
接受信用卡刷卡消費金額全數為銷售機票收入，已有違常理。又依原告所提示之信用
卡簽帳單並無法顯示飛機航線、起迄地點、票號及其實售價額。而原告於復查時所提
示之代銷合約書，雖載明：「佣金：按照銷貨總金額之百分之十計算。」然該代銷合
約並無訂明代銷之起迄期間及有關如何履約與違約之相關約定，僅記載立約日為八十
五年六月十九日，均與正常簽訂合約所約定之內容有明顯之差異。矧原告於八十五年
六月十九日以前之實際進項價額，究應如何計算亦無所根據，被告實無從據以認定該
刷卡消費金額即為銷售機票收入。原告主張其八十五年全年之信用卡消費金額均係銷
售機票收入，應依代銷合約之約定免徵一部分之營業稅云云，核無足採。則被告以原
告非旅行業，所稱銷售機票部分核與一般營業人銷售貨物之營業行為無異，自屬營業
稅法第一條規定應課徵營業稅之範疇，其既有未依規定開立統一發票及申報繳納營業
稅之事實，已構成營業稅法第五十一條第三款所定處罰要件，被告據以補稅及處罰，
於法核無違誤。一再訴願決定遞予維持，亦無不合。原告起訴論旨，非有理由，應予
駁回。
據上論結，本件原告之訴為無理由，爰依行政訴訟法施行法第二條、行政訴訟法第九
十八條第三項前段，判決如主文。
中    華    民    國     八十九      年      十      月      十九       日
                    最 高 行 政 法 院  第 五 庭
                                審 判 長 法  官      廖  政  雄
                                         法  官      廖  宏  明
                                         法  官      趙  永  康
                                         法  官      林  清  祥
                                         法  官      姜  仁  脩
右  正  本  證  明  與  原  本  無  異
                                         法院書記官  蘇  金  全
中    華    民    國     八十九      年      十      月      十九       日


司法院資訊處製作；財團法人民間司法改革基金會備份。
